臺灣新北地方法院刑事判決
111年度金訴字第1130號
公  訴  人  臺灣新北地方檢察署檢察官
被      告  陳羿廷



                    （現因另案於法務部矯正署臺北看守所附設勒戒處所觀察勒戒中）
上列被告因詐欺案件，經檢察官提起公訴（111年度偵緝字第177
2號、第1773號、第1774號），本院依簡式審判程序判決如下︰
    主      文
乙○○犯如附表各編號主文罪名及宣告刑欄所示之罪，所處之刑如
附表各編號主文罪名及宣告刑欄所載。應執行有期徒刑貳年。
未扣案之犯罪所得現金新臺幣貳萬陸仟貳佰零陸元沒收之，於全
部或一部不能沒收或不宜執行沒收時，追徵其價額。
    事實及理由
一、本件被告乙○○所犯各罪，均非死刑、無期徒刑、最輕本刑為
    3年以上有期徒刑之罪或高等法院管轄第一審之案件，於本
    院準備程序進行中，被告先就被訴事實為有罪之陳述，經本
    院認合於刑事訴訟法第273條之1第1項之規定，告知被告簡
    式審判程序之旨，並聽取當事人之意見後，裁定進行簡式審
    判程序。
二、本案犯罪事實及證據，除檢察官起訴書附表編號4提領地點
    欄業據到庭實行公訴檢察官於本院行準備程序時以言詞表示
    應更正「新北市○○區○○路000號華南商業銀行北土城分行」
    （本院卷第83頁），另附表編號5至編號7提領時間、地點、
    金額欄應刪除第2.點，及證據部分應補充提領一覽表1份（4
    5960號偵卷第105頁至第115頁）、被告於本院行準備程序時
    之自白者外，餘均同於起訴書之記載，茲均引用之（如附件
    ）。
三、論罪科刑之法律適用　　
　㈠核被告所為，均係犯刑法第339條之4第1項第2款之三人以上
    共同犯詐欺取財罪、洗錢防制法第14條第1項之洗錢罪（共1
    1罪）。
  ㈡次按共同實施犯罪行為之人，在合同意思範圍以內，各自分
    擔犯罪行為之一部，相互利用他人之行為，以達其犯罪之目
    的者，即應對於全部所發生之結果，共同負責。又共同正犯
    之成立，祇須具有犯意之聯絡及行為之分擔，既不問犯罪動
    機起於何人，亦不必每一階段犯行，均須參與。又共同正犯
    之意思聯絡，原不以數人間直接發生者為限，若有間接之聯
    絡者，亦包括在內。是以，行為人參與構成要件行為之實施
    ，並不以參與構成犯罪事實之全部或始終參與為必要，即使
    僅參與構成犯罪事實之一部分，或僅參與某一階段之行為，
    亦足以成立共同正犯。經查，被告雖非親自向被害人等實施
    訛詐行為之人，未自始至終參與各階段之犯行，然其擔任收
    取詐欺所得贓款之工作，與該詐騙集團所屬成年成員（無證
    據證明為未滿18歲之人）為詐欺被害人等而彼此分工，堪認
    其與該詐騙集團所屬成年成員係在合同意思範圍內，各自分
    擔犯罪行為之一部，並相互利用他人之行為，以達犯罪之目
    的，從而，其自應就所參與犯行，對於全部所發生之結果共
    同負責。是被告與真實姓名年籍不詳自稱「頑皮豹」、「2
    」、「3」、「麥當勞叔叔」等詐騙集團所屬成年成員之間
    ，有犯意之聯絡及行為之分擔，應依刑法第28條之規定，為
    共同正犯。
  ㈢被告依指示為詐騙集團收取詐欺所得贓款，以掩飾隱匿詐欺
    犯罪所得之去向，所為三人以上共同犯詐欺取財及洗錢罪行
    間，具有行為局部之同一性，故係以一行為同時觸犯刑法第
    339條之4第1項第2款之三人以上共同犯詐欺取財罪、洗錢防
    制法第14條第1項之洗錢罪，屬想像競合犯，依刑法第55條
    規定，應從一重之三人以上共同犯詐欺取財罪處斷。
  ㈣按刑法處罰之加重詐欺取財罪係侵害個人財產法益之犯罪，
    其罪數計算，依一般社會通念，應以被害人數、被害次數之
    多寡，決定其犯罪之罪數（最高法院110年度台上字第1677
    號判決要旨參照）。是被告對被害人等各次犯行，共11次，
    犯意個別，行為互殊，應予分論併罰。
  ㈤又按一行為侵害數法益而觸犯數罪名之想像競合犯，本質上
    係成立數個犯罪，自應對行為人所犯數罪合併評價，不得僅
    論以重罪，而置輕罪於不顧，以免評價不足，然為避免對行
    為人想像競合犯之一行為為雙重評價，刑法第55條前段規定
    應從其中最重之罪名處斷，因此，法院於決定想像競合犯之
    處斷刑時，除輕罪有同條但書所規定最輕本刑封鎖作用之情
    形外，應以最重罪名之法定刑作為量刑裁量範圍之外部性界
    限，在此情形下，輕罪有無刑罰減輕之事由，雖不影響依重
    罪法定刑所決定之處斷刑範圍，惟法院對行為人想像競合犯
    之一行為從較重罪名處斷，於量處其宣告刑時，倘若其所犯
    輕罪部分有刑罰減輕事由，可將此減輕其刑之事由納入量刑
    有利因素，合併加以審酌（最高法院111年度台上字第3952
    號判決要旨參考）。準此，洗錢防制法第16條第2項規定：
    「犯前2條之罪，在偵查或審判中自白者，減輕其刑」。被
    告在偵查及審判中自白其洗錢罪行，核符減輕其刑之規定，
    依前述說明，爰量處其宣告刑時，將此減輕其刑之事由納入
    量刑有利因素，合併加以審酌。
　㈥爰審酌被告不思循正當途徑獲取所需，竟依指示為詐騙集團
    收取詐欺所得贓款，以掩飾隱匿詐欺犯罪所得之去向，以此
    方式坐領不法所得，非但造成被害人等難以回復之財產損害
    ，金額不低，甚且助長詐騙歪風，導致社會間人際信任感瓦
    解，影響社會治安，所為實應予嚴懲，兼衡其犯罪之動機、
    目的、手段、所擔任之犯罪角色、參與程度、犯罪所得，及
    其於警詢時至本院審理時坦承不諱，犯罪後之態度尚可，及
    所犯之洗錢罪核符洗錢防制法第16條第2項減輕其刑規定，
    及其與告訴人甲○○達成和解後，告訴人甲○○希望依法量刑等
    語（本院卷第97頁），其於行為時尚未成年且無前科紀錄，
    而其教育程度為「高中肄業」，職業係「工廠」，月入約新
    臺幣（下同）2萬8000元，家庭經濟狀況為「勉持」等情，
    業據其於警詢時與本院審理時自承在卷（10159號偵卷第7頁
    、本院卷第97頁），依此顯現其品行、智識程度及生活狀況
    等一切情狀，分別量處如主文所示之刑，並定其應執行之刑
    。
  ㈦按犯罪所得，屬於犯罪行為人者，沒收之。但有特別規定者
    ，依其規定。前2項之沒收，於全部或一部不能沒收或不宜
    執行沒收時，追徵其價額。刑法第38條之1第1項、第3項定
    有明文。次按共同犯罪行為人之組織分工及不法所得，未必
    相同，彼此間犯罪所得之分配懸殊，其分配較少甚或未受分
    配之人，如仍應就全部犯罪所得負連帶沒收之責，超過其個
    人所得之剝奪，無異代替其他犯罪參與者承擔刑罰，顯失公
    平，因共犯連帶沒收與罪刑相當原則相齟齬，故共同犯罪，
    所得之物之沒收，應就各人分得之數為之，亦即沒收或追徵
    應就各人所實際分得者為之。被告於本案取得報酬即當天收
    取詐欺所得贓款3％等情，業據其於警詢時與偵查中供承在卷
    （45960號偵卷第13頁、3001號偵卷第10頁、1772號偵緝卷
    第69頁），故其犯罪所得，應就附表二獨立計算，取被害人
    等匯款或存入金額與提領金額較低者，即收取詐欺所得贓款
    3％，估算認定應為2萬6206元（【附表一與附表三】84萬353
    4×3％＋【附表二】3萬元×3％＝2萬6206元），雖未扣案，仍應
    依刑法第38條之1第1項、第3項之規定，均宣告沒收之，及
    諭知於全部或一部不能沒收或不宜執行沒收時，追徵其價額
    。至被告收取詐欺所得款項，均為其所掩飾隱匿之財物，本
    亦應依洗錢防制法第18條第1項前段之規定沒收之，而無證
    據證明皆屬其所有或有事實上之共同處分權，衡情業已層轉
    繳回詐騙集團，是予沒收或追徵，容有過苛之虞，爰依刑法
    第38條之2第2項之規定，不宣告之，併予敘明。
據上論斷，依刑事訴訟法第273條之1第1項、第299條第1項前段
、第310條之2、第454條第2項，判決如主文。
本案經檢察官丙○○提起公訴，經檢察官吳文正到庭執行職務。
中　　華　　民　　國　　111 　年　　10　　月　　31　　日
                  刑事第九庭  法　官  吳宗航
上列正本證明與原本無異。
如不服本判決，應於判決送達後20日內敘明上訴理由，向本院提
出上訴狀 (應附繕本) ，上訴於臺灣高等法院。其未敘述上訴理
由者，應於上訴期間屆滿後20日內向本院補提理由書「切勿逕送
上級法院」。
                              書記官  陳品伃
中　　華　　民　　國　　111 　年　　11　　月　　2 　　日

附錄本案論罪科刑所引實體法條全文：
中華民國刑法第339條之4
犯第339條詐欺罪而有下列情形之一者，處1年以上7年以下有期
徒刑，得併科1百萬元以下罰金：
一、冒用政府機關或公務員名義犯之。
二、三人以上共同犯之。
三、以廣播電視、電子通訊、網際網路或其他媒體等傳播工具，
    對公眾散布而犯之。前項之未遂犯罰之。

洗錢防制法第14條
有第2條各款所列洗錢行為者，處7年以下有期徒刑，併科新臺幣
5百萬元以下罰金。
前項之未遂犯罰之。
前2項情形，不得科以超過其特定犯罪所定最重本刑之刑。
附表：
編號 對應檢察官起訴書附表 主文罪名及宣告刑  1.1 一編號1  乙○○三人以上共同犯詐欺取財罪，處有期徒刑壹年壹月。  1.2 一編號2 乙○○三人以上共同犯詐欺取財罪，處有期徒刑壹年。   2 二 乙○○三人以上共同犯詐欺取財罪，處有期徒刑壹年。  3.1 三編號1 乙○○三人以上共同犯詐欺取財罪，處有期徒刑壹年。  3.2 三編號2 乙○○三人以上共同犯詐欺取財罪，處有期徒刑壹年。  3.3 三編號3 乙○○三人以上共同犯詐欺取財罪，處有期徒刑壹年。  3.4 三編號4 乙○○三人以上共同犯詐欺取財罪，處有期徒刑壹年。  3.5 三編號5 乙○○三人以上共同犯詐欺取財罪，處有期徒刑壹年。  3.6 三編號6 乙○○三人以上共同犯詐欺取財罪，處有期徒刑壹年。  3.7 三編號7 乙○○三人以上共同犯詐欺取財罪，處有期徒刑壹年。  3.8 三編號8 乙○○三人以上共同犯詐欺取財罪，處有期徒刑壹年。